【裁判字號】    92,易,643
【裁判日期】    921210
【裁判案由】    傷害
【裁判全文】
臺灣屏東地方法院刑事判決                          九十二年度易字第六四三號
    公  訴  人  臺灣屏東地方法院檢察署檢察官
    被      告  丁○○
    被      告  丙○○
右列被告等因傷害案件，經檢察官提起公訴（九十二年度偵字第四○六三號），本院
判決如左：
     主  文
丁○○傷害人之身體，處有期徒刑伍月，如易科罰金，以參佰元折算壹日。
丙○○傷害人之身體，處拘役參拾日，如易科罰金，以參佰元折算壹日。
     事  實
一、丁○○與戊○○是兄弟關係，丙○○則為丁○○之配偶。緣丁○○所有坐落屏東
    市○○段一二三八號土地及其上建物門牌屏東市仁義里仁義十九號房屋，由戊○○居住使用中。民國九十二年三月間，丁○○因故欲出售上址房地，乃電話通知
    戊○○應於同年三月底前遷離，戊○○認該屋雖登記在丁○○名下，但係其等父
    母出資購買，其有權居住而不予理會。迨至同年三月底，丁○○夫妻獲悉戊○○
    並未搬離，更將部分房間出租他人使用，心生不滿，於同年四月二日凌晨一時三
    十分許順道行經上址並敲門叫喚戊○○，戊○○與其同居女友甲○○（起訴書誤
    為戊○○之配偶）應門後，丁○○夫妻旋在上址大門口處質問並要求戊○○應即
    讓出該屋以利出售，因戊○○堅持己見拒不搬遷，雙方因此發生口角爭執，此時
    丙○○認甲○○出言不遜，一時氣憤，竟單獨基於普通傷害之犯意，衝入上址屋
    內，徒手抓住甲○○頭髮，與甲○○相互拉扯扭打後均跌倒在地（丙○○侵入住
    居部分未具告訴），造成甲○○受有左耳挫傷、左上臂瘀青等傷害。丁○○見狀
    ，亦單獨基於普通傷害之犯意，進入屋內與戊○○相互拉扯，並趁戊○○忙於拉
    開丙○○及甲○○二人之際，抬起屋內戊○○所有之飲水機一台砸向戊○○，經
    戊○○機警閃開後（該飲水機落地後外殼並未破損），丁○○續將戊○○所有放
    置在桌上之玻璃杯一只敲破，以玻璃杯破碎後形成之尖銳部位為兇器，持之劃向
    戊○○左上身部位（丁○○侵入住居及毀損部分均未具告訴），戊○○急忙舉手
防護，仍遭割中，而受有左眉撕裂傷一點五Ｘ○點五公分、左前臂撕裂傷三公分
    、左前臂穿刺切割傷併五條肌腱斷裂及異物殘留等傷害
二、案經戊○○、甲○○分別訴由屏東縣警察局屏東分局報請臺灣屏東地方法院檢察
    署檢察官偵查起訴。
     理  由
一、上述被告丙○○徒手毆傷甲○○之事實，業經被告丙○○於警、偵訊及本院審理
    時坦白承認，核與告訴人甲○○、戊○○指訴及證人乙○○於警訊時證述案發之
    情節大致相符，並有甲○○被毆受傷就診之診斷證明書一紙及現場相片九幀在卷
    可佐，足見被告丙○○之自白與事實相符，可以採信，事證明確，被告丙○○傷
    害之犯行應可認定。
二、被告丁○○固承認有於上述時地要求戊○○搬離上址房屋未果，而與戊○○發生
    口角爭執，進而相互拉扯之事實，但矢口否認有何以飲水機砸向戊○○不成，續
    敲破玻璃杯劃傷戊○○之事實，辯稱：案發當時我欲上前拉開丙○○與甲○○二
    人，但遭戊○○毆打導致重心不穩而推倒飲水機，戊○○是扶飲水機時被飲水機
    割傷，我患有癲癇病症，根本沒有力氣抬飲水機砸他，更沒有敲破玻璃杯劃傷他
    ，而乙○○係戊○○與甲○○之朋友，案發當時又未在現場，乙○○所述並不可
   信云云。經查：
（一）被告丁○○於上述時地就戊○○是否搬離上址房屋一事，與戊○○發生爭執並
      拉扯後，如何抬起屋內飲水機一台砸向戊○○，經戊○○閃避後，又如何續行
      敲破玻璃杯劃傷戊○○等情，業經告訴人戊○○指訴明確，核與證人乙○○於
      警訊時證述：「案發當時丁○○站在門口與戊○○發生拉扯，丁○○且拿起房
      門口旁之飲水機砸向戊○○無著，又拿起飲水機旁之玻璃杯敲破刺傷戊○○」
      等語（見警卷第十二頁）、告訴人甲○○供述：「案發當時看到丁○○手上拿
      著一只玻璃杯」等語（見警卷第十一頁），證明案發當時被告丁○○確實手持
      玻璃杯等情大致相符，並有案發後攝得之現場相片四幀及告訴人戊○○受傷就
      診之診斷證明書在卷可證。又依上述診斷證明書所載戊○○所受左眉撕裂傷一
      點五Ｘ○點五公分、左前臂撕裂傷三公分、左前臂穿刺切割傷併五條肌腱斷裂
      及異物殘留等傷情，堪認戊○○確遭利器割傷之事實，而警卷所附現場相片四
      幀顯示跌落在地之飲水機無何破裂之情形，該飲水機應無足以造成上述傷情之
      銳利部位，更遑論有何足以導致戊○○傷口異物殘留傷害之可能。反而是告訴
      人戊○○及證人乙○○供述被告係持敲破之玻璃為兇器，較符戊○○上述傷情
      ，足見告訴人戊○○、甲○○及證人乙○○上述所供，實非無據。再被告丁○○與戊○○口角爭執後與戊○○發生拉扯，又持飲水機砸向戊○○，可見被告
      丁○○於案發當時怒氣甚盛，且有傷害戊○○之意思，其續行以敲破玻璃杯之
      方式劃向戊○○，衡諸一般當情，亦屬可能，益徵告訴人戊○○指訴及證人乙○○證述之詞，應屬事實，可以相信。
（二）本件案發當時乙○○確在現場一節，迭經告訴人戊○○、甲○○供述明確。被
      告丁○○、丙○○二人於警訊時亦均供承案發當時確有一女子在場等語（見警
      卷第三頁、第六頁），而案發當時是否有其他外人在場，應為被告二人所能輕
      易確認，其等對此既已於警訊中供述一致，洵無誤認之可能，參照告訴人戊○○指明警卷所附案發現場相片中攝得女子下半身身影即是乙○○，則乙○○確
      於案發時在場之事實，應可認定。又乙○○確已見聞事發經過一節，亦經告訴
      人戊○○、甲○○及證人乙○○供述明確，參照被告丁○○於警訊時供述：「
      我們四人發生拉扯後才看到有另外一名女子進到屋內的，該名女子並沒有阻止
      我們四人當時拉扯的動作。」、被告丙○○於警訊時供述：「當時除了我們夫
      妻及戊○○夫妻（指戊○○與甲○○二人），另外有一男一女，我不認識。」
      等語（見警卷第三頁、第六頁），亦已坦承乙○○確係於被告二人與告訴人二
      人爭執期間到場之事實，被告丁○○嗣於本院審理時翻異前供，改稱其先前於
      警訊中所述有一女子在場是記憶不清，乙○○案發當時應無在場云云，顯為卸
      責之詞，不足採信。乙○○於案發既在現場見聞案發經過，所供述被告丁○○
      劃傷戊○○之情節，又符合戊○○所受之傷情，則證人乙○○供述案發情節，
      應是基於見聞之事實。證人乙○○經本院合法傳喚不到庭，然如前所述，其於
      警訊所述具有可信之特別情況，且為證明犯罪事實存否所必要，符合刑事訴訟
      法第一百五十九條之三第三款之規定，自得引為認定被告二人犯罪之證據，被
      告丁○○徒以乙○○與告訴人二人係朋友關係，證人乙○○所述不可相信，亦
      屬無稽。
（三）被告丁○○於警訊時供述：戊○○手部可能是被飲水機破掉的地方割傷等語（
      見警訊第二頁），顯係推測戊○○受傷之原因。嗣於本院審理時竟指明戊○○
      是扶飲水機時遭飲水機割傷云云（見本院卷第二十八頁、第八十七頁），前後
      供述不一，且其於警訊時既僅係推測戊○○受傷之原因，之後如何確認戊○○
      受傷之原因事實，其此部分所述可信性，已值懷疑。況上述飲水機並無破損，
      該外殼完整之飲水機即無造成戊○○上述傷情之可能，已如上述，被告丁○○
      供戊○○受傷之原由，亦不符事實，洵認其此部分供述存有隱瞞，難以採信。
（四）被告丁○○固供稱其患有癲癇病症，不可能抬起飲水機砸戊○○云云，但始終
      未提出任何病歷資料供參，而癲癇症係於腦內細胞不正常之強烈放電時，才會
      呈現全身、局部抽搐等病狀，否則與常人無異（見卷附相關癲癇病症資料）。
      本件被告丁○○既自承於案發當時與戊○○發生爭執拉扯，可見被告丁○○尚
      有足夠之體力與戊○○對抗，難謂其無抬起飲水機之力氣，而被告丁○○又未
      供述案發當時有何癲癇病症發作之情形，是其罹患癲癇病症與否，即與本件犯
      行無涉，無足為其有利之認定。綜上所述，被告丁○○所辯均不足信，其持破
      損之玻璃杯劃傷戊○○之事實應足認定。
三、核被告丁○○、丙○○所為，各係犯刑法第二百七十七條第一項之普通傷害罪。
    又被告丁○○與丙○○迭稱係順道找尋戊○○談論搬遷問題始生事端等語，核與
    告訴人戊○○、丙○○供述案發肇因大致相符，足見被告二人確係有事欲與戊○○商量，其等事前應無傷害之犯意聯絡。再告訴人二人並未指訴有何遭被告二人
    合力毆擊之事實，被告丙○○且自承與告訴人甲○○拉扯扭打跌倒後，不知丁○○與戊○○發生何事等語，益見本件應為偶然發生之衝突，難認被告二人於案發
    當時有何犯意聯絡及行為分擔，公訴人認被告二人為共同正犯，尚有誤會。爰審
    酌被告二人之前科素行、其等犯罪之動機與目的、被告丁○○持利器行兇，造成
    告訴人戊○○受傷非輕，惡性較重，被告丙○○徒手與告訴人甲○○拉扯扭打僅
    造成對方輕傷，惡性較輕、均未達成民事和解賠償損失及被告丁○○否認犯行，
    被告丙○○坦認犯行之犯後態度等一切情狀，分別量處如主文所示之刑，並均諭
    知易科罰金之折算標準。至被告丁○○持以劃傷戊○○之破碎玻璃杯一只，顯為
    告訴人戊○○所有之物，爰不併予宣告沒收。
據上論斷，應依刑事訴訟法第二百九十九條第一項前段，刑法第二百七十七條第一項
、第四十一條第一項前段，罰金罰鍰提高標準條例第一條前段、第二條，判決如主文
。
中      華      民      國      九十二      年      十二    月    十    日
                                      臺灣屏東地方法院刑事第二庭
                                          審判長法  官黃國永
                                                法  官林柏泓
                                                法  官林昌義
右正本證明與原本無異。
如不服本判決應於收受本判決送達後十日內向本院提出上訴書狀，其未敘述上訴理由
者，並得於提起上訴後十日內向本院補提理由書狀（均須按他造當事人之人數附繕本
 ）「切勿逕送上級法院」
                                                書記官   潘美碧
中      華      民      國      九十二      年      十二    月    十    日
中華民國刑法第二百七十七條
傷害人之身體或健康者，處三年以下有期徒刑、拘役或一千元以下罰金。
犯前項之罪因而致人於死者，處無期徒刑或七年以上有期徒刑；致重傷者，處三年以
上十年以下有期徒刑。


司法院資訊處製作；財團法人民間司法改革基金會備份。
